臺灣高等法院臺中分院刑事判決
110年度上易字第752號
上  訴  人  臺灣臺中地方檢察署檢察官
被      告  張文賢
上列上訴人因被告妨害自由案件，不服臺灣臺中地方法院109年
度易字第1046號中華民國109年12月29日第一審判決（起訴案號
：臺灣臺中地方檢察署108年度偵字第19800號、109年度偵字第7
854號），提起上訴，本院判決如下：
    主  文
上訴駁回。
    理  由
一、公訴意旨略以：緣被告張文賢提告洪○○涉犯詐欺罪嫌，經起
    訴後由臺灣臺中地方法院審理，被告竟基於教唆恐嚇之犯意
    ，教唆郭○○(業經原審判處罪刑確定)偕同3名姓名年籍不詳
    之人，於民國108年5月16日9時50分許，在臺灣臺中地方法
    院刑事第6法庭外樓梯間，趁洪○○與其律師田○○甫開完庭之
    際，由郭○○向洪○○恫稱：「我知道你洪○○住哪裡，我會去找
    你，不處理的話我會讓你斷手斷腳」等語，致洪○○心生畏懼
    。因認被告涉犯刑法第29條第1項、第305條之教唆恐嚇危害
    安全罪嫌等語。
二、按犯罪事實應依證據認定之，無證據不得認定犯罪事實。不
    能證明被告犯罪者，應諭知無罪之判決。刑事訴訟法第154
    條第2項、第301條第1項分別定有明文。此所謂認定犯罪事
    實之證據，係指足以認定被告確有犯罪行為之積極證據而言
    ，該項證據自須適合於被告犯罪事實之認定，始得採為斷罪
    之資料，如未能發現相當證據，或證據不足以證明，自不能
    以推測或擬制之方法，以為裁判基礎。認定犯罪事實所憑之
    證據，雖不以直接證據為限，間接證據亦包括在內；然而無
    論直接或間接證據，其為訴訟上之證明，須於通常一般之人
    均不致有所懷疑，而得確信其為真實之程度者，始得據為有
    罪之認定，倘其證明尚未達到此一程度，而有合理之懷疑存
    在，復無其他調查途徑可尋，法院即應為無罪之判決。次按
    告訴人之告訴，係以使被告受刑事訴追為目的，是其陳述是
    否與事實相符，仍應調查其他證據以資審認。告訴人之陳述
    如無瑕疵，且就其他方面調查又與事實相符，固足採為科刑
    之基礎，倘其陳述尚有瑕疵，則在未究明前，自不得遽採為
    論罪科刑之根據；而所謂無瑕疵，係指被害人所為不利被告
    之陳述，與社會上之一般生活經驗或卷附其他客觀事證並無
    矛盾而言，至所謂就其他方面調查認與事實相符，非僅以所
    援用之旁證足以證明被害結果為已足，尤須綜合一切積極佐
    證，除認定被告確為加害人之外，在推理上無從另為其他合
    理原因之假設而言（最高法院92年度台上字第5580號判決要
    旨）。　　
三、公訴人認被告涉犯教唆恐嚇危害安全罪嫌，係以被告於偵查
    中之供述、證人郭○○於偵查中之證述、證人即告訴人洪○○、
    證人田○○律師於警詢及偵查中之證述、監視器截圖、郭○○所
    持用門號0000000000號之雙向通聯紀錄、被告行動電話翻拍
    畫面等，為其論據。被告則否認有教唆郭○○等人對告訴人恐
    嚇危害安全之犯行，辯稱：我在108年3月已經把債權賣給郭
    ○○，後面發生的事情跟我無關，我不可能教唆郭○○去恐嚇告
    訴人，我和告訴人之間的訴訟從102年就開始了，我不必要
    隔了7、8年才去做這些事情等語。
四、經查：
　㈠郭○○等人確有於理由欄一所示時、地出言恐嚇告訴人之事實
    ，業據證人即告訴人洪○○、證人田○○律師於警詢及偵訊時證
    述甚詳，並有監視器截圖14張可參(19800號偵卷第47至53頁
    )，且郭○○上開恐嚇危害安全犯行，業經原審判處拘役50日
    確定，此部分事實應堪認定。　
　㈡據證人郭○○於偵訊時證稱：當天張文賢與洪○○開庭我有在那
    邊，不是張文賢找我去的，因為張文賢當時有欠我錢，張文
    賢跟我拿錢時，我問他何時要還我錢，張文賢有說到他跟洪
    ○○的官司，既然是洪○○欠張文賢的錢不還，我才會到場關心
    張文賢與洪○○的官司，張文賢沒有叫我特地去法庭堵洪○○，
    我是要問洪○○欠錢要如何處理，因為洪○○避不見面，要聯絡
    就找不到人，洪○○當時騙張文賢，張文賢也騙我，所以我就
    來這邊問洪○○要怎麼解決等語(19800號偵卷第121至123頁)
    。此與被告否認犯罪之辯解，互核相符。
  ㈢據證人田○○律師於警詢及偵訊時證稱：當時剛開完庭，我陪
    洪○○離開法庭，要離開法院的路上，在樓梯間，有數名不明
    人士跟蹤我跟洪○○，其中1名男子要求我跟洪○○在原地等一
    下，當時我們跟數名不明人士在律師休息室門外，後來來了
    1名男子(按：即郭○○)，自稱他可以代表張文賢處理債務的
    事情，洪○○當下要求該名男子出示張文賢的委任狀，該名男
    子稱不需要委任狀，且用嚴厲的口氣質問洪○○：「你到底要
    不要跟我處理張文賢債務的事情」、「我知道你洪○○住在哪
    裡，我會去找你，不處理的話我會讓你斷手斷腳」，他自稱
    是受張文賢委託，我也不確定他是何人所委託，洪○○要求要
    委託書他都不給，他講話當時張文賢不在場等語(19800號偵
    卷第32至33、93至94頁)。堪認郭○○雖自稱是代表被告前來
    處理與告訴人間之債務，但並未提出委託書等文件以實其說
    ，且郭○○出言恐嚇告訴人時，被告並不在場，難認被告確有
    委託郭○○處理其與告訴人間之債務，更無從推論郭○○等人對
    告訴人所為恐嚇行為，係出於被告之教唆，亦即尚難僅憑郭
    ○○於案發現場自稱係受被告委託處理債務，而逕認被告有教
    唆恐嚇之犯行。
　㈣據證人即告訴人洪○○於警詢時證稱：因為張文賢告我詐欺，
    我跟他有債務糾紛，開完庭之後，我跟律師田○○走到律師公
    會休息室，之後有4名不明人士說張文賢委託他們來跟我討
    債，然後我問他們是否有張文賢的委託書，他們並沒有拿出
    來，並用恐嚇字語說如果不還錢，要拆除我臺中市○區○○街0
    0號的房子，還有要對我的家人不利，要我私下去跟張文賢
    談判等語(19800號偵卷第30頁)；於偵訊時證稱：在108年5
    月16日10點半左右開庭結束後，有3、4個不詳人士說我跟他
    們老大有債權糾紛，他們就說請我跟田○○律師到別的地方，
    要跟他們老大談，那4個人都沒有講是受誰委託，他們只有
    口中一直講老大，我當天開庭有2位債權人是張文賢跟王怡
    蓁，我後來想那3、4個人是張文賢或王怡蓁請的黃牛律師委
    託的等語(19800號偵卷第71至72頁)。可見告訴人於警詢及
    偵訊時所述不盡一致：於警詢時稱嫌犯有表示是受被告委託
    前來討債；於偵訊時則稱嫌犯未提及是受何人委託，其猜想
    是被告或另名債權人王怡蓁之律師所委託。設若告訴人於警
    詢時所述為真，亦即郭○○自稱是受被告委託前來討債，則與
    上述理由㈢之情形相同，尚難僅憑郭○○於案發現場自稱係受
    被告委託處理債務，而逕認被告有教唆恐嚇之犯行；設若告
    訴人於偵訊時所述為真，亦即郭○○等人並未言明是受何人委
    託前來討債，則告訴人指訴當天開庭2位債權人之一即被告
    或王怡蓁可能涉嫌教唆恐嚇云云，顯係一己主觀上臆測之詞
    ，無可作為不利於被告之認定依據。
　㈤檢察官雖以郭○○所持用門號0000000000號之雙向通聯紀錄及
    被告行動電話翻拍畫面為據，主張案發前後被告與郭○○有通
    話，被告卻於偵訊時提出已刪除通話紀錄之行動電話，並刻
    意表示不認識郭○○，而認被告確有教唆郭○○為恐嚇犯行。然
    上開雙向通聯紀錄僅能證明案發前後被告與郭○○有通話之事
    實，至於通話內容尚屬不明，且依郭○○於原審訊問時供稱：
    108年5月16日來法院前，我有跟張文賢聯絡，因為告訴人欠
    我跟張文賢錢，所以我問張文賢開庭時間等語(原審卷第140
    頁)，此與郭○○關於案發原因之陳述及被告否認犯罪之辯解
    尚無矛盾齟齬，要難以案發前後被告與郭○○有通話之事實，
    即認係由被告教唆郭○○等人前去恐嚇告訴人。又被告之行動
    電話固已刪除案發當日之通話紀錄，被告並於偵訊時表示不
    認識卷附監視器截圖畫面紅色圈內之郭○○等人(19800號偵卷
    第114頁)，惟依被告於本院審理時供稱：通聯的內容是郭○○
    問我有無出庭、有誰到庭，我想說不要跟郭○○有太大牽扯，
    所以才把對話紀錄刪除等語(本院卷第73頁)，此究屬人情之
    常抑或畏罪之舉，因乏積極證據以明之，依「罪證有疑，利
    於被告」之證據法則，本院認為不能以此推斷被告確有教唆
    郭○○等人恐嚇告訴人之犯行。另關於被告所提108年3月12日
    債權移轉書(原審卷第55頁，記載告訴人積欠被告新臺幣<下
    同>103萬5千元，被告將該債權以20萬元售予郭○○)，雖並非
    於偵查中即時提出，而係遲至109年5月21日原審審理時始提
    出，就其證據價值難以給予過高評價，然被告本不負自證無
    罪之義務，其所提債權移轉書縱令證據價值不高，仍無法因
    此反向推論，遽認被告有教唆郭○○等人以恐嚇方式討債之犯
    行。
五、綜上，本案依公訴人所提事證，尚不足以證明被告確有教唆
    恐嚇安全之犯罪事實，無從說服法院形成被告有罪之心證，
    原審因此以不能證明被告犯罪，依刑事訴訟法第301條第1項
    規定諭知被告無罪之判決。經核原判決對於不能證明被告有
    檢察官所指教唆恐嚇危害安全之犯行，業已詳為調查審酌，
    並說明認定所憑之理由，且無違於證據法則，其認事用法均
    無不合。檢察官上訴意旨仍認應諭知被告有罪之判決，並不
    足採，其上訴為無理由，應予駁回。　　
據上論斷，應依刑事訴訟法第368條，判決如主文。
本案經檢察官黃靖珣提起公訴，檢察官李濂提起上訴，檢察官謝
耀德到庭執行職務。
中　　華　　民　　國　　110 　年　　10　　月　　13　　日
                  刑事第八庭  審判長法  官  林清鈞
                                    法  官  簡婉倫
                                    法  官  黃小琴
以上正本證明與原本無異。
不得上訴。
                                    書記官  李宜珊
　　　　　　　　　　　　　　　　　　
中　　華　　民　　國　　110 　年　　10　　月　　13　　日